【裁判字號】    98,訴,1603
【裁判日期】    981123
【裁判案由】    偽造文書
【裁判全文】
臺灣臺北地方法院刑事判決              98年度訴字第1603號
公  訴  人  臺灣臺北地方法院檢察署檢察官
被      告  乙○○
                      1、2樓.
上列被告因偽造文書案件，經檢察官提起聲請簡易判決處刑（98
年度偵緝字第1017號），本院認不宜依簡易判決處刑（98年度簡
字第3681號），改依通常程序，被告於準備程序中就犯罪事實為
有罪之陳述，本院改行簡式審判程序，由受命法官獨任審理，判
決如下：
    主  文
乙○○行使偽造私文書，足以生損害於公眾及他人，處有期徒刑
月，如易科罰金，以銀元佰元即新臺幣玖佰元折算壹日，減
為有期徒刑壹月又拾伍日，如易科罰金，以銀元佰元即新臺幣
玖佰元折算壹日，偽造如附表一編號1、2所示之「甲○○」署名
均沒收之。又行使偽造私文書，足以生損害於公眾及他人，處有
期徒刑月，如易科罰金，以銀元佰元即新臺幣玖佰元折算壹
日，減為有期徒刑壹月又拾伍日，如易科罰金，以銀元佰元即
新臺幣玖佰元折算壹日，偽造如附表一編號3、4所示之「甲○○
」署名均沒收之。應執行有期徒刑貳月，如易科罰金，以銀元
佰元即新臺幣玖佰元折算壹日，偽造如於附表一所示之「甲○○
」署名均沒收之。
    事  實
一、(一)乙○○駕駛其胞弟甲○○所有之車牌號碼7A-4735號自用
      小客車，於民國91年4月24日凌晨1時46分許，途經臺北市
      士林區○○○路○段之圓山隧道附近道路上，經臺北市政
      府警察局士林分局交通分隊員警攔檢，並對其施以呼氣酒
      精濃度測試，測得每公升0.40毫克，詎乙○○為脫免違規
      之責，意基於行使偽造私文書之犯意，冒用甲○○之名義
      ，在附表一編號1之呼氣酒精測試單上偽造「甲○○」之
      署名，並接續於附表一編號2之臺北市政府警察局北市警
      交大字第ABU166147號舉發違反道路交通管理事件通知單
      移送聯（第二聯）收受通知聯者簽章欄上偽造「甲○○」
      之署名1枚（並複印於第三聯存根聯上），表示「甲○○
      」接受酒精濃度測試並收受該舉發通知單意思之私文書後
      ，再交還員警收執而行使之，足以生損害於甲○○及警察
      機關對違反道路交通管理處罰條例案件舉發之正確性。
    (二)乙○○復駕駛其胞弟甲○○所有之車牌號碼7A-4735號自
      用小客車，於91年4月27日上午2時42分許，途經臺北市○
      ○區○○路2段99號「私立立人國民小學」前，經臺北市
      政府警察局大安分局安和所員警攔檢，並對其施以呼氣酒
      精濃度測試，測得每公升0.31毫克，詎乙○○為脫免違規
      之責，意另基於行使偽造私文書之犯意，冒用甲○○之名
      義，在附表一編號3之呼氣酒精測試單上偽造「甲○○」
      之署名，並接續於附表一編號4之臺北市政府警察局北市
      警交大字第ABX887659號舉發違反道路交通管理事件通知
      單移送聯（第二聯）上偽造「甲○○」之署名1枚（並複
      印於第三聯迴覆聯及第四聯存根聯上），表示「甲○○」
      接受酒精濃度測試並收受該舉發通知單意思之私文書後，
      再交還員警收執而行使之，亦足以生損害於甲○○及警察
      機關對違反道路交通管理處罰條例案件舉發之正確性。
二、案經臺北市政府警察局大安分局報告臺灣臺北地方法院檢察
    署檢察官偵查後聲請簡易判決處刑。
    理  由
甲、程序部分：
一、被告乙○○所犯係死刑、無期徒刑、最輕本刑為3年以上有
    期徒刑以外之罪，其於準備程式就前揭被訴事實為有罪之陳
    述，經告知簡式審判程式之旨，並聽取其與公訴人之意見後
    ，本院認無不得或不宜改依簡式審判程式進行之處，爰依刑
    事訴訟法第273條之1第1項、第284條之1，裁定由受命法官
    獨任進行簡式審判程式。
乙、實體部分：
一、上開犯罪事實，業據被告於本院審理中坦承不諱，核與被害
    人甲○○於檢察官訊問時之指述情節相符，並有臺北市政府
    警察局北市警交大字第ABX887659號、ABU166147號移送聯之
    舉發違反道路交通管理事件通知單各1紙、呼氣酒精測試單2
    紙、車籍資料1份、臺北市政府警察局大安分局98年10月13
    日北市警安分交字第09833512800號函及臺北市政府警察局
    士林分局98年10月12日北市警士分交字第09832998700號函
    各1 份等附卷可憑，堪認被告自白與事實相符，本案事證明
    確，被告犯行堪以認定，應依法論科。
二、論罪科刑之理由：
    (一)刑法於民國94年2月2日修正公布，並於被告行為後之95年
      7月1日施行。按行為後法律有變更者，適用行為時之法律
      ，但行為後之法律有利於行為人者，適用最有利於行為人
      之法律，現行刑法第2條第1項定有明文。此條係規範行為
      後法律變更所生新舊法律比較適用之準據法，是刑法第2
      條第1項本身雖經修正，但無比較新舊法適用之問題，應
      一律適用裁判時之現行刑法第2條第1項之規定，為「從舊
      從輕」之比較，最高法院95年第8次刑事庭會議決議意旨
      可資參照。本件新舊法比較內容詳如附表二所示。
    (二)按刑法第217條第1項之偽造印章、印文、署押罪，係指無
      製造權而不法摹造而言，若該偽造之印文、署押，本身亦
      足以表示某種特定用意或證明，乃刑法第210條偽造私文
      書罪，其偽造印文、署押之行為，則屬偽造私文書行為之
      一部，不另論罪，最高法院93年度台上字第1451號判決可
      資參照。是被告在如附表一所示違規通知單移送聯、迴覆
      聯及存根聯之收受通知聯者簽章欄內偽簽「甲○○」署名
      ，及於呼氣酒精測試單上被測人欄內偽簽「甲○○」，不
      待依據習慣或特約，單從形式上觀察，即足以知悉係表示
      由「甲○○」名義出具領收通知聯之證明及「甲○○」受
      到酒精濃度測試之證明，均屬於刑法第210條之私文書。
      是核被告事實欄一、(一)、(二)所為，均係犯刑法第216條、
      第210條行使偽造私文書罪。
    (三)而被告所犯行使偽造私文書罪，其偽造署押係偽造私文書
      之部分行為，又偽造私文書之低度行為，分別為行使偽造
      私文書之高度行為所吸收，均不另論罪。
    (四)其附表一編號1、2之偽造私文書行為，與附表一編號3、4
      之偽造私文書行為，係分別於密接之時間及同地實施，侵
      害同一法益，各行為之獨立性極為薄弱，且係出於同一脫
      免違規責任之目的，依一般社會健全觀念，在時間差距上
      難以強行分開，應視為數個舉動之接續施行，合為包括之
      一行為予以評價，各屬接續犯。
    (五)至其就事實欄一、(一)、(二)之行使偽造私文書2罪間，因分
      別遭警攔檢違規而各別起意，被告亦於本院98年11月9日
      審理時供稱：「係分別起意。」（見本院卷98年11月9日
      審理筆錄第3至4頁），其犯意各別，應數數罪，均應予分
      論併罰。
    (六)爰審酌被告並無構成累犯之前科，有臺灣高等法院被告前
      案紀錄表1份在卷可考，其駕駛其胞弟之自用小客車，僅
      因酒駕遭警攔查，不願意負責，而二度冒用其胞弟之姓名
      ，在酒精測試單及通知單上偽簽「甲○○」之姓名，造成
      甲○○之困擾，及生損害於警察機關對於違反道路交通管
      理處罰條例案件舉發之正確性，惟被告犯後均坦白承認，
      態度尚稱良好等犯罪之動機、目的、手段等一切情狀，分
      別量處如主文所示之刑，並諭知易科罰金之折算標準。
    (七)又其事實欄一、之犯行均於96年4月24日前，均合於減刑
      之條件，應依中華民國96年罪犯減刑條例第2條第1項第3
      款、第7條，各於裁判時均諭知其宣告刑及按上開量處之
      宣告刑減得之刑，及定其應執行之刑，暨諭知易科罰金之
      標準。
    (八)末查被告偽造如附表一所示之「甲○○」之署名，雖部分
      未經扣案，惟難認業已滅失，應均依刑法第219條沒收之
      。
三、據上論斷，依刑事訴訟法第273條之1第1項、第299條第1項
    前段、第452條，刑法第2條第1項前段、第216條、第210條
    、第219條、修正前刑法第51條第5款、第41條第1項前段，
    中華民國九十六年罪犯減刑條例第2條第1項第3款、第7條，
    判決如主文。
本案經檢察官徐則賢到庭執行職務。
中    華    民    國    98    年    11    月    23    日
                  刑事第十三庭  法  官  李貞瑩
以上正本證明與原本無異。
如不服本判決應於收受送達後10日內向本院提出上訴書狀，並應
敘述具體理由；其未敘述上訴理由者，應於上訴期間屆滿後20日
內向本院補提理由書（均須按他造當事人之人數附繕）「切勿逕
送上級法院」。
                                書記官  陳鳳瀴
中    華    民    國    98    年    11    月    23    日
附錄本案論罪法條全文
中華民國刑法第210條（偽造變造私文書罪）
偽造、變造私文書，足以生損害於公眾或他人者，處 5 年以下
有期徒刑。
中華民國刑法第216條（行使偽造變造或登載不實之文書罪）
行使第 210 條至第 215 條之文書者，依偽造、變造文書或登載
不實事項或使登載不實事項之規定處斷。
附表一
┌───┬───────┬─────────┬────────┐
│編號  │日期          │偽造標的          │偽造之署名      │
├───┼───────┼─────────┼────────┤
│1     │91年4月24日上 │呼氣酒精測試單    │於被測人欄偽造「│
│      │午1時46分     │                  │甲○○」署名1枚 │
├───┼───────┼─────────┼────────┤
│2     │同上          │臺北市政府警察局北│第二聯（移送聯）│
│      │              │市警交大字第      │及第三聯（存根聯│
│      │              │ABU166147號舉發違 │）收受通知聯者簽│
│      │              │反道路交通管理事件│章欄內偽造「彭華│
│      │              │通知單            │民」署名各1枚（ │
│      │              │                  │第三聯之署名係複│
│      │              │                  │印）            │
├───┼───────┼─────────┼────────┤
│3     │91年4月27日上 │呼氣酒精測試單    │於被測人欄偽造「│
│      │午2時42分     │                  │甲○○」署名1枚 │
├───┼───────┼─────────┼────────┤
│4     │同上          │臺北市政府警察局北│第二聯（移送聯）│
│      │              │市警交大字第      │、第三聯（迴覆聯│
│      │              │ABX887659號舉發違 │）及第四聯（存根│
│      │              │反道路交通管理事件│聯）收受通知聯者│
│      │              │通知單            │簽章欄上偽造「彭│
│      │              │                  │華民」署名各1枚 │
│      │              │                  │（第三聯及第四聯│
│      │              │                  │之署名係複印）  │
└───┴───────┴─────────┴────────┘
附表二
┌────────┬────────┬────────┬────────┐
│法        條    │修正前規定      │修正後規定      │新舊法之適用    │
├────────┼────────┼────────┼────────┤
│刑法第41條第1 項│刑法第41條第1 項│刑法第41條第1 項│(一)適用舊法。    │
│前段易科罰金部分│前段規定：「犯最│前段規定：「犯最│(二)本件被告行為時│
│                │重本刑為5 年以下│重本刑為5 年以下│之易科罰金折算標│
│                │有期徒刑以下之刑│有期徒刑以下之刑│準，應以銀元100 │
│                │之罪，而受6 個月│之罪，而受6 個月│元至300 元折算為│
│                │以下有期徒刑或拘│以下有期徒刑或拘│1日，經依現行法 │
│                │役之宣告，因身體│役之宣告者，得以│規所定貨幣單位折│
│                │、教育、職業、家│新台幣1 千元、2 │算新台幣條例第2 │
│                │庭之關係或其他正│千元或3 千元折算│條規定換算為新台│
│                │當事由，執行顯有│一日，易科罰金。│幣後，應以新台幣│
│                │困難者，得以1 元│」              │300元至900 元折 │
│                │以上3 元以下折算│                │算為1日，修正後 │
│                │1日 ，易科罰金。│                │則以新台幣1,000 │
│                │」罰金罰鍰提高標│                │元、2,000元3,0  │
│                │準條例第2 條（已│                │00元折算1日，修 │
│                │刪除）規定：「依│                │正後刑法第41 條 │
│                │刑法第41條易科罰│                │第1項前段規定， │
│                │金或第42條第2 項│                │並非較有利於被告│
│                │易服勞役者，均就│                │，依刑法第2條第1│
│                │其原定數額提高為│                │項前段規定，適用│
│                │100 倍折算1日 ；│                │行為時法律即修正│
│                │法律所定罰金數額│                │前刑法第41條第1 │
│                │未依本條例提高倍│                │項前段及罰金罰鍰│
│                │數，或其處罰法條│                │提高標準條例第2 │
│                │無罰金刑之規定者│                │條規定，定其易科│
│                │，亦同。」      │                │罰金之折算標準。│
├────────┼────────┼────────┼────────┤
│刑法第51條第5款 │宣告多數有期徒刑│宣告多數有期徒刑│(一)適用舊法。    │
│數罪併罰定應執行│者，於各刑中之最│者，於各刑中之最│(二)修正後刑法第51│
│刑              │長期以上，各刑合│長期以上，各刑合│條第5 款規定並非│
│                │併之刑期以下，定│併之刑期以下，定│較有利於被告，依│
│                │其刑期。但不得逾│其刑期。但不得逾│刑法第2 條第1項 │
│                │20年。          │30年。          │前段規定，適用修│
│                │                │                │正前刑法第51 條 │
│                │                │                │第5 款規定定其應│
│                │                │                │執行之刑。      │
└────────┴────────┴────────┴────────┘


司法院資訊處製作；財團法人民間司法改革基金會備份。
